【裁判字號】    89,上易,1939
【裁判日期】    890930
【裁判案由】    公然侮辱
【裁判全文】
臺灣高等法院臺南分院刑事判決                  八十九年度上易字第一九三九號
    上  訴  人  臺灣臺南地方法院檢察署檢察官
    被      告  乙○○
右上訴人因被告公然侮辱案件，不服臺灣臺南地方法院八十九年度易字第一五三六號
，中華民國八十九年九月三十日第一審判決（臺灣臺南地方法院檢察署八十九年度偵
字第四三八五號）提起上訴，本院判決如左：
    主  文
上訴駁回。
    事  實
一、乙○○基於概括犯意，自民國（下同）八十八年十月十八日起至同年月十九日止
    ，先後連續在其所有坐落於台南縣玉井鄉○○○段五八四之三地號與楊淑銀、呂
    束珍所共有之鄰地五八四之二地號土地交界處，因乙○○緊鄰土地界址挖掘水溝
    ，有致楊淑銀所種植之檳榔樹根部土壤流失之虞，而與受託看管前開檳榔樹之甲
    ○○發生爭執，甲○○先行揚稱「乙○○在沒多久之前，曾拉他們的女孩」，乙
    ○○認非事實，一時氣憤，竟以台語「幹你娘雞巴」、「你沒小可吃」、「你過
    來我這邊找我相幹我都不要」之言詞當眾公然侮辱孀居之甲○○。
二、案經被害人甲○○訴由臺灣台南地方法院檢察署檢察官偵查起訴及移送併辦審理
    。
    理  由
一、訊據被告乙○○矢口否認有於右揭時、地為公然侮辱之犯行，辯稱：伊並沒有罵
    她云云，惟查：
（一）被告於右揭時地連續以台語「幹你娘雞巴」、「你沒小可吃」、「你過來這邊
      找我相幹我都不要」之言詞辱罵告訴人甲○○之事實，業據告訴人於偵審中指
      訴甚詳，並有目擊證人藍梓瑄於偵查中及原審審理中證述明確在卷（參見八十
      九年度偵字第四三八五號卷第十頁背面、原審卷第十三頁訊問筆錄），復參酌
      證人即被告女婿劉春正於原審中證述：八十八年十月二十一日早上十點多，伊
      至派出所瞭解情形後，伊去告訴人看管的田地，向告訴人致歉，希望他們不要
      與老人家一般見識等語可推知，衡諸常情，若非被告確有公然辱罵告訴人之情
      事，否則，被告之女婿至警局瞭解後，在與告訴人因界址附近之檳榔樹栽種問
      題早有嫌隙之情形下，被告家屬又何需向告訴人表達歉意？是被告所辯，顯係
      事後卸責之詞，不堪採信。
 （二）次查，被告與告訴人間縱因檳榔樹栽種問題而生嫌隙，然究與告訴人之人格
       評價係屬二事，被告在明知告訴人係孀居身分下，仍任以前揭言詞辱罵告訴
       人，況查台語「幹你娘雞巴」、「你沒小可吃」、「你過來這邊找我相幹我
       都不要」之言詞，自足以使人難堪，並足以減損告訴人之聲譽，是其有侮辱
       告訴人之故意甚明。
 （三）按刑法上所謂「公然」，乃足使不特定人或特定多數人得共聞共見之狀態為
       已足，不以實際上已共聞或共見為必要。本件事實發生之地點，係在被告所
       有前開五八四之三地號與同段五八四之二地號鄰地之界址，有關當時現場情
       形，經證人藍梓瑄證稱仍有鄰近轄區之龜丹及楠西鹿桃楊派出所警員分別在
       場，應認為屬公共場所，並為不特定人得出入見聞，堪認被告對於告訴人所
       為之侮辱行為，係公然所為無疑。
       綜上所述，本件事證已臻明確，被告犯行堪以認定，應予依法論科。
二、核被告乙○○所為係犯刑法第三百零九條第一項公然侮辱罪。被告多次出言辱罵
    告訴人，時間緊接，方法相同，觸犯構成要件相同之罪名，顯係基於概括犯意為
    之，依連續犯規定論以一罪，並依法加重其刑。原審法院判決適用刑法第五十六
    條、刑法第三百零九條第一項、第四十二條第二項、第七十四條第一款、罰金罰
    鍰提高標準條例第一條前段、第二條，並審酌被告僅因土地相鄰關係之糾紛，且
    告訴人先行述說被告在沒多久之前，曾拉他們的女孩，被告認非事實，一時氣憤
    ，辱罵告訴人，及其品行、生活狀況、智識程度、犯罪所生之損害，與犯罪後態
    度等一切情狀，量處罰金三百元，並諭知易服勞役之折算標準。被告前未曾受有
    期徒刑以上刑之宣告，有卷附台灣高等法院被告全國前案紀錄表一紙在卷可按，
    其因一時失慮致罹刑章，且其年事已高，健康已不如青壯年人，經此起訴審判，
    當知所警惕，信無再犯之虞，因認所宣告之刑以暫不執行為適當，並諭知緩刑宣
    告二年。原審判決認事用法均無不合，量刑亦稱妥適，宣告緩刑尚無不妥，檢察
    官徒循告訴人之聲請謂量刑太輕提起上訴，指摘原判決不當，並無可取，為無理
   由，應予駁回。
據上論結，應依刑事訴訟法第三百六十八條，判決如主文。
本案經檢察官王碧霞到庭執行職務。
中      華      民      國    八十九    年     十二     月     十八     日
                                 臺灣高等法院臺南分院刑事第四庭
                                         審判長法  官
                                               法  官
                                               法  官
右正本證明與原本無異。
不得上訴。
                                        書記官
中      華      民      國    八十九    年     十二     月              日
附錄本案論罪科刑法條全文：
刑法第三百零九條第一項：
公然侮辱人者，處拘役或三百元以下罰金。


司法院資訊處製作；財團法人民間司法改革基金會備份。
